臺灣高等法院刑事判決　　　　　　　　　九十一年度上訴字第二九四八號
　　上　訴　人
　　即　被　告　庚○○
右上訴人，因偽造文書等案件，不服臺灣桃園地方法院，九十一年度易字第二二一號
，中華民國九十一年七月十六日第一審判決（起訴案號：臺灣桃園地方法院檢察署九
十年度偵字第二六六四號、第七三六九號、第三六七三號），提起上訴，本院判決如
左：
    主  文
上訴駁回。
    事  實
一、庚○○前於民國八十六年間因偽造文書等案件，經臺灣桃園地方法院判處有期徒
    刑一年十月確定後入監執行，八十七年十一月十一日假釋並付保護管束，八十八
    年一月九日假釋期滿，未經撤銷假釋，其未執行之刑以已執行論而執行完畢，詎
    仍不知悔改，於：(一)八十九年初某日，在桃園縣中壢市○○○路八四六巷一弄三
    七號住處，基於概括犯意，明知「吳聲鈺」所交付戊○○中華民國護照（八十人
    字第四０一三九八五三號）係屬來路不明之贓物（戊○○於八十八年六月四日十
    一時許，在桃園縣中壢市○○街一０二號失竊），竟仍予收受，伺機出售。(二)八
    十九年七月間某日，在桃園縣中壢市○○○路八四六巷一弄三七號住處，見友人
    乙○○遺落國民身分證在其住處，竟意圖為自己不法之所有，將之侵占入己，並
    於九十年二月間某日，在其住處，以換貼自己照片之方式變造該國民身分證，同
    年月某日，在中壢市不詳處所，使不知情之刻印店人員偽造乙○○印章一枚，並
    於九十年二月一日，持往桃園縣中壢市○○○路中壢郵局第十五支局行使，並在
    屬私文書之申請書、印鑑卡上，偽造乙○○印文二枚、簽名一枚，向該局不知情
    承辦人員行使申辦開戶，領取二六二八三之一號帳戶存摺一本，均足生損害於乙○○有被冒用及郵局郵政儲金管理之正確性。(三)承前收受贓物之概括犯意，明知
    不詳姓名年籍綽號「麥克」之人所交付如附表所示以丁○○○為發票人之支票一
    張，係屬來路不明之贓物（丁○○○於八十八年十一月二十六日在桃園縣中壢市
    ○○街五十一號址遺失），竟於八十八年十一月二十六日後某日、在臺灣地區不
    詳地點予以收受，八十九年十一月六日，在桃園縣龍潭鄉○○路○○段己○○所
    經營佳佳飲食店，意圖為自己不法之所有，明知並無消費能力及支付意願，仍宴
    飲消費，使己○○陷於錯誤，誤信其有付款之能力而任其消費新臺幣（下同）二
    萬零九百元，宴畢，庚○○除支付現金三千元外，餘額以前開支票抵付，表示將
    以現金換回支票，詎約定還款日期屆至，庚○○並未依約贖回支票，經己○○將
    支票提示遭退票，始知受騙，計詐得一萬七千九百元。(四)九十年二月三日二十時
    四十分許，庚○○搭乘由甲○○所駕駛之營業小客車，於行車途中，向甲○○借
    用NOKIA牌8850型行動電話一支（價值一萬五千九百八十元），於車抵桃園縣中
    壢市○○路與大同路路口處欲下車時，竟趁塞車及甲○○之左側車門為鄰車所阻
    不能開啟之際，意圖為自己不法之所有，變易持有為所有，逕將該行動電話攜帶
    下車離去。(五)因曾向丙○○借車使用，知悉該車之停放位置，未經丙○○同意，
    基於意圖為自己不法之所有，於九十年二月四日八時許，在桃園縣平鎮市○○路
    ○段六五五巷內，持丙○○所交付鑰匙一支，竊取丙○○所有車號ＤＫ－六八八
    九號自用小客車一部（價值六十萬元），得手後供己使用。嗣於九十年二月六日
    三時許，在桃園縣中壢市○○○路八四六巷一弄三七號住處前，庚○○欲駕駛前
    開ＤＫ－六八八九號小客車時為警查獲，並循線至其住處扣得變造乙○○國民身
    分證一張、郵局存摺一本、戊○○護照一本及鑰匙一支。
二、案經甲○○訴由桃園縣警察局中壢分局、平鎮分局報請臺灣桃園地方法院檢察署
    檢察官偵查起訴。
    理  由
一、原審訊據被告庚○○對於右揭事實均坦承不諱，核與被害人戊○○、乙○○、丁○○○、己○○、甲○○、丙○○及證人謝秉良之指證情節相符，並有贓物領據
    、變造乙○○國民身分證影本、郵局存摺影本、、開戶申請書、印鑑卡影本、支
    票及退票理由單影本、簽帳單、掛失止付通知書影本等在卷可稽，而戊○○中華
    民國護照，係戊○○於八十八年六月四日十一時許，在桃園縣中壢市○○街一０
    二號失竊，及如附表所示之支票係丁○○○於八十八年十一月二十六日在桃園縣
    中壢市○○街五十一號址遺失之事實，亦分據戊○○、丁○○○指證在卷，又被
    告變造乙○○國民身分證、偽造乙○○印章、印文、簽名，及冒用乙○○名義開
    設郵局儲金帳戶，均使乙○○有被冒用之危險及妨害郵政儲金管理之正確性，自
    足生損害乙○○及郵局，被告之自白與事實相符，犯行堪以認定，應予依法論科
    。
二、核被告如事實欄一、(一)所為，係犯刑法第三百四十九條第一項之收受贓物罪。事
    實欄一、(二)所為，係犯刑法第三百三十七條侵占遺失物罪、第二百十六條、第二
    百十二條之行使變造特種文書罪、第二百十六條、第二百十條之行使偽造私文書
    罪。如事實欄一、(三)所為，係犯刑法第三百四十九條第一項之收受贓物罪、第三
    百三十九條第一項之詐欺取財罪。如事實欄一、(四)所為，係犯刑法第三百三十五
    條第一項之侵占罪。如事實欄一、(五)所為，係犯刑法第三百二十條第一項之竊盜
    罪。其先後二次收受贓物犯行，時間緊接，方法相同，顯係基於概括犯意為之，
    應依刑法第五十六條規定論以連續犯一罪，並加重其刑，被告使不知情之刻印店
    人員偽造乙○○印章一枚，為間接正犯，其變造乙○○國民身分證變造特種文書
    之低度行為，為行使特種文書之高度行為所吸收，偽造印章為偽造私文書之階段
    行為，偽造印文、署押，為偽造私文書之部分行為，偽造私文書後持以行使，偽
    造之低度行為為行使之高度行為所吸收，均不另論罪。所犯侵占遺失物罪、行使
    變造特種文書罪、行使偽造私文書罪三罪間，及收受贓物罪、詐欺取財罪二罪間
    ，均有方法、結果之牽連關係，應分別從一重之行使偽造私文書罪及詐欺取財罪
    處斷。所犯行使偽造私文書罪、詐欺取財罪、侵占罪、竊盜罪，犯意各別，行為
    互殊，應予分論併罰。又如事實欄一、(三)，被告明知為來路不明之贓物，仍向綽
    號「麥克」之人收受，公訴人雖未就被告收受贓物犯行起訴，惟查：被告向不詳
    姓名年籍綽號「麥克」之人收受丁○○○所有如附表所示之支票一紙，然被告對
    於「麥克」之人究為何人？住於何處？並不能為完全指明，以供法院傳查，顯有
    隱瞞，且被告於將支票交付己○○為質後，雖表示日後將以現金換回，然經己○○多次催促履行，被告不惟置之不理，甚且表示可將支票提示取償，已據被害人
    己○○指訴在卷，如該支票確係被告合法取得，則其主觀上自當認該支票係可供
    提示兌現而與現金等價，被告如確無現金可供週轉，原應與己○○協商，將該支
    票取回提示，以便清償對於己○○所負之債務，且尚有差額八萬二千一百元可供
    取回，始屬正途，然被告確不為聞問，既不主動協商，又任令己○○追討無門，
    足徵其自始即知該票據係屬來路不明之贓物，且係無法兌現之支票至明，所辯不
    知贓物云云，顯無可採，公訴人雖未就被告收受贓物部分起訴，惟未起訴部分與
    起訴部分，既有有牽連犯裁判上一罪關係，為起訴效力所及，法院自應併予審理
    。又被告向被害人甲○○借用行動電話之初是否即存詐欺之故意，並不能證明，
    且被告係於車行至桃園縣中壢市○○路與大同路口下車時，趁塞車及甲○○左側
    車門不能開啟，而無從追趕之際，將行動電話攜帶下車等情，已據被害人甲○○
    指證在卷，則被告應係臨時起意變易持有為所有而侵占該行動電話之事實，已甚
    明確，公訴人認被告此部分應成立詐欺取財罪，尚有誤會，惟其基本事實既屬相
    同，起訴法條應予變更。又被告有如事實欄所載前案科刑執行情形，有本院被告
    前案紀錄表一份在卷可稽，其於有期徒刑執行完畢後，五年內再犯本件有期徒刑
    以上刑之罪，為累犯，應依刑法第四十七條規定，就所犯各罪均加重其刑。
三、原審適用刑法第二百十六條、第二百十條、第二百十二條、第三百二十條第一項
    、第三百三十五條第一項、第三百三十七條、第三百三十九條第一項、第三百四
    十九條第一項、第五十五條、第五十六條、第四十七條、第五十一條第五款、第
    二百十九條、第三十八條第一項第二款、第三款，罰金罰鍰提高標準條例第一條
    前段，審酌被告犯罪之動機、目的、手段，犯罪所生之危害，所得利益，及犯罪
    後之態度，坦承犯行等一切情狀，就行使偽造私文書罪處有期徒刑一年二月，詐
    欺罪處有期徒刑七月，侵佔罪處有期徒刑八月，竊盜罪處有期徒刑一年十月，並
    定應執行有期徒刑四年一月。扣案鑰匙一支，為丙○○前借車時交付予被告之事
    實，已據丙○○證述在卷，被告辯稱非其所有，應可採信，該鑰匙即非被告所有
    供犯罪所用之物，自不得沒收。又被告偽造之乙○○印章一枚、於郵局儲金申請
    書、印鑑卡上偽造之乙○○印文二枚、簽名一枚，應依刑法第二百十九條宣告沒
    收，又變造乙○○國民身分證變造之被告照片一張，為被告所有供犯罪所用之物
    ，中壢郵局第十五支局第二六二八三之一號帳戶存摺壹本，為被告因犯罪所得之
    物，應分別依刑法第三十八條第一項第二款、第三款規定，宣告沒收。
四、被告經合法傳喚，無正當理由不到庭，自不待其陳述逕行判決。
據上論斷，應依刑事訴訟法第三百六十八條、第三百七十一條，判決如主文。
本案經檢察官吳國南到庭執行職務。
中      華      民      國    九十一    年      十一    月      二十    日
                              臺灣高等法院刑事第十八庭
                                  審判長法  官  吳      敦
                                        法  官  劉  慧  芬
                                        法  官  吳  明  峰
右正本證明與原本無異。
如不服本判決應於收受送達後十日內向本院提出上訴書狀，其未敘述上訴之理由者並
得於提起上訴後十日內向本院補提理由書（均須按他造當事人之人數附繕本）。
                                        書記官  李  華  安
中      華      民      國    九十一    年      十一    月      二十    日
附表：
┌────┬────┬─────┬─────────────┬────┐
│發票人  │發票日  │票據號碼  │付      款      人        │票面金額│
├────┼────┼─────┼─────────────┼────┤
│丁○○○│89.11.3 │AA0000000 │新竹區中小企業銀行內壢分行│十萬元  │
└────┴────┴─────┴─────────────┴────┘
附錄：本案論罪科刑法條全文
刑法第二百十九條：
偽造之印章、印文或署押，不問屬於犯人與否，沒收之。
刑法第三百四十九條：
收受贓物者，處三年以下有期徒刑、拘役或五百元以下罰金。
搬運、寄藏、故買贓物或為牙保者，處五年以下有期徒刑、拘役或科或併科一千元以
下罰金。
因贓物變得之財物，以贓物論。
刑法第三百三十九條：
意圖為自己或第三人不法之所有，以詐術使人將本人或第三人之物交付者，處五年以
下有期徒刑、拘役或科或併科一千元（已提高十倍為一萬元）以下罰金。
以前項方法得財產上不法之利益或使第三人得之者，亦同。
前二項之未遂犯罰之。
刑法第三百三十七條：
意圖為自己或第三人不法之所有，而侵占遺失物、漂流物或其他離本人所持有之物者
，處五百元以下罰金。
刑法第三百三十五條：
意圖為自己或第三人不法之所有，而侵占自己持有他人之物者，處五年以下有期徒刑
、拘役或科或併科一千元以下罰金。
前項之未遂犯罰之。
刑法第三百二十條：
意圖為自己或第三人不法之所有，而竊取他人之動產者，為竊盜罪，處五年以下有期
徒刑、拘役或五百元以下罰金。
意圖為自己或第三人不法利益，而竊佔他人之不動產者，依前項之規定處斷。
前二項之未遂犯罰之。
刑法第二百十二條：
偽造、變造護照、旅券、免許證、特許證及關於品行、能力、服務或其他相類之證書
、介紹書，足以生損害於公眾或他人者，處一年以下有期徒刑，拘役或三百元以下罰
金。
刑法第二百十條：
偽造、變造私文書，足以生損害於公眾或他人者，處五年以下有期徒刑。
刑法第二百十六條：
行使第二百十條至第二百十五條之文書者，依偽造、變造文書或登載不實事項或使登
載不實事項之規定處斷。
